【裁判字號】    98,交聲,664
【裁判日期】    981026
【裁判案由】    交管條例聲異
【裁判全文】
臺灣板橋地方法院交通事件裁定         98年度交聲字第664號
原處分機關  交通部公路總局臺北區監理所
異  議  人
即受處分人  甲○○
上列異議人即受處分人因違反道路交通管理處罰條例案件，不服
交通部公路總局臺北區監理所民國98年3 月10日所為處分（原處
分案號：北監營裁字裁40-AEX521157號），聲明異議，本院裁定
如下：
    主  文
異議駁回。
    理  由
一、原處分意旨略以：異議人即受處分人甲○○於民國98年1 月
    23日9 時25分許，駕駛車號396-MY號營業小客車，行經臺北
    市○○路○ 段40號前，有「汽車行駛於一般道路上汽車駕駛
    人未繫安全帶」之違規事實，經臺北市政府警察局大同分局
    建成派出所警員當場攔停告知違規事實並製單舉發，嗣經原
    處分機關依原舉發單位調查結果，仍認異議人有上開違規行
    為，爰依道路交通管理處罰條例第31條第1 項規定，裁處異
    議人罰鍰新臺幣（下同）1,500 元等語。
二、異議意旨略以：伊當時是在公車停靠站牌邊停車等客人，警
    員騎車過來將伊攔下，叫伊出示證件並告知其有未繫安全帶
    之違規行為，然警員倘認伊未繫安全帶，應可以提出證明而
    未提，故有所不服，業經申訴後未獲救濟，為此聲明異議云
    云。
三、按行車前，駕駛人及前座乘客均應繫妥安全帶；汽車行駛於
    道路上，其汽車駕駛人或前座乘客未繫安全帶者，處駕駛人
    1,500 元罰緩，道路交通安全規則第89條第1 項第5 款、道
    路交通管理處罰條例第31條第1 項分別定有明文。
四、經查：
  (一)異議人即受處分人甲○○於98年1 月23日9 時25分許，駕駛
    車號396-MY號營業小客車，行經臺北市○○路○ 段40號前，
    經臺北市政府警察局大同分局建成派出所警員認有「汽車行
    駛於一般道路上汽車駕駛人未繫安全帶」之交通違規情事，
    而予以攔停舉發，嗣經原處分機關即交通部公路總局臺北區
    ○○○○道路交通管理處罰條例第31條第1 項規定裁處異議
    人罰鍰1,500 元等情，有卷附臺北市政府警察局北市警交字
    第AEX521157 號舉發違反道路交通管理事件通知單、交通部
    公路總局臺北區監理所98年3 月10日北監營裁字裁40-AEX52
    1157號裁決書影本各1 份附卷可稽（見本院卷第7 、8 頁）
    ，此部分事實堪以認定。
  (二)就本件舉發之違規事實，業據證人即攔停舉發之臺北市政府
    警察局大同分局建成派出所警員黃耀億於本院調查時具結證
    稱：「（問：舉發當時情形為何？）我執行巡邏勤務，巡邏
    簽表至承德路40號第一銀行後，在長安西路與承德路1 段路
    口等紅燈時，突然有一計程車從後方開過來，並按喇叭，我
    當時覺得很奇怪，因為已經紅燈，怎麼還有車子硬要闖過去
    ，而且我巡邏時穿警用制服及警用反光背心，從外觀上可以
    很清楚辨別是警察執行巡邏勤務，怎麼還有車子硬要違規，
    於是我回過頭，看到違規人安全帶未繫，我便下車告知違規
    事實，依法取締告發。（問：你當時是在摩托車上？）我已
    經簽表簽完了，在巡邏摩托車上等紅燈。（問：你發現鳴喇
    叭的計程車與你距離多遠？）就在我的左後方，我回頭看手
    伸過去就摸的到。（問：當時你是行駛何車道？）我是停在
    摩托車停靠區，停止線後面靠近人行道的馬路上，就是外側
    車道上，靠近路面邊緣線。（問：你看到的違規計程車是在
    行駛狀態中？）是。因為從遠方就一直鳴按喇叭好幾聲，我
    從後照鏡可以確認是在行進中，之前他在申訴書中表示他是
    停車在路上作運動，那是不實在的。（問：當天氣候？該路
    口車流量？）無雨，視線清楚，因為是早上，車流量不多，
    就只有停放一輛摩托車，我依照當天拍錄影帶所陳述，當天
    執行巡邏勤務時，有帶一個替代役、警專實習生同行，錄影
    帶是警專實習生幫我拍攝的。（問：對當天有無其他印象深
    刻事情補充？）當天取締完，異議人又跟警方表示後方有一
    輛吊車違規停車，要求警方一併取締，並提出取締之車輛違
    規通知單可證。…我補充說明，我回頭看時，異議人在車上
    就趕快把安全帶再扣上，我就在車門旁邊告知違規事實，並
    請其出示駕照受檢。」等語明確（見本院卷第21頁背面至第
    23頁），並有警員黃耀億於同日取締之臺北縣政府警察局舉
    發違反道路交通管理事件通知單1 紙在卷可按（見本院卷第
    24頁）。按警員舉發交通違規，係道路交通管理處罰條例所
    規定之職權行使，而汽車行進間所發生之違規行為之取締，
    依其違規行為本質，本多係在瞬間發生，通常多委由當場執
    行取締違規公務員之認識與判斷，必須為立即之取締作為，
    此為達成維持交通秩序目的所必要，此種立即性之舉發違規
    ，多依警員之認知、判斷已足，並無須另有其他積極佐證。
    此係因執行職務之公務員，通常多具有一定之考選資格與專
    業訓練，且其執法之對象係不特定大眾，故其立場經立法機
    關推定，應具有客觀、中立與公正之特質，而無故意偏頗之
    虞，是此種逕由公務員所為之事實認定，除非有其他積極證
    據，足資認定公務員於執行職務時，有故意或過失侵害人民
    權利之情形，或處分本身有重大明顯之瑕疵而應予撤銷者外
    ，否則本於行政目的達成之必要與公權力之尊重、公信力之
    維持，司法機關宜予尊重。復衡以交通警員製單舉發違反道
    路交通管理處罰條例所列之違規事實，本質上為行政處分，
    係公務員基於職務上權力，依法就特定之具體事件所為具有
    公法上效果之單方行政行為，基於公務員為公法上行為具有
    公信力之原則，該行政處分當可被推定為真正，其據以依法
    處分之事實認定亦為正確無誤，本此公信原則，乃立法者賦
    予行政機關制定違反道路交通事件統一裁罰標準及處理細則
    ，使值勤警員得當機處分以維護交通秩序、安全之行政目的
    ；反之，若謂公務員一切行政行為均需預留證據以證其實，
    則國家行政勢必窒礙難行，據此，刑事訴訟法就犯罪證據有
    關之規定中，與行政秩序罰之交通違規裁罰本旨不合之部分
    ，自不在準用之列。職以，異議人雖辯稱本件舉發警員未有
    證據，惟其並未能提出舉發警員有何捏造事實之情事，則本
    件固無其他證據資料另為佐證，但案發當時之現場值勤警員
    亦不失為可資證明之證人身份。今就該警員將整件舉發違規
    之經過證述綦詳，復提出舉發經過光碟及另取締他車之舉發
    違反道路交通管理事件規通知單以佐，實無從僅憑異議意旨
    空言指摘表示不服，即可遽認本件舉發警員就異議人之違規
    事實有違法取締之情事。況本件舉發警員與異議人素昧平生
    ，並無仇隙，衡情該名舉發之警員當無設詞攀誣、濫予舉發
    之理，並參酌警員執行公務時，本身即受有行政懲處責任之
    監督，且其到庭具結作證，更係以刑事責任擔保其證言之真
    實性；反觀異議人既未能提出足以證明該舉發警員有捏造事
    實、違法取締情事之證據，則執勤警員本其維護交通秩序、
    安全職責所為之舉發，自應受到合法、正確之推定。綜觀警
    員之證詞亦與常理無悖，是其證述自足採信，當堪認定異議
    人確有上開之違規事實無訛，而異議人猶企圖執前詞置辯，
    否認違規等情，無非屬事後卸責之舉，要無可取。
五、綜上所述，本件異議人駕駛車牌號碼396-MY號營業小客車，
    於上揭時、地，確有「汽車行駛於一般道路上汽車駕駛人未
    繫安全帶」之違規事實。原處分機關依道路交通管理處罰條
    例第31條第1 項之規定，裁處異議人罰鍰1,500 元，核無違
    誤，本件異議為無理由，應予駁回。
據上論斷，應依道路交通管理處罰條例第87條第2 項，道路交通
案件處理辦法第19條，裁定如主文。
中    華    民    國    98    年    10    月    26    日
                    交通法庭  法  官  陳海寧
以上正本證明與原本無異。
如不服本裁定應於送達後5日內向本院提出抗告狀。
                              書記官  潘佳欣
中    華    民    國    98    年    10    月    26    日


司法院資訊處製作；財團法人民間司法改革基金會備份。
